【裁判字號】    95,破抗,1
【裁判日期】    950425
【裁判案由】    宣告破產
【裁判全文】
臺灣高等法院臺南分院民事裁定   95年度破抗字第1號
抗 告 人  乙○○
代 理 人  陳慧錚  律師
          送達代收人  甲○○
上列抗告人因聲請宣告破產事件，對於中華民國94年12月16日臺
灣臺南地方法院94年度破字第24號裁定提起抗告，本院裁定如下
：
    主    文
抗告駁回。
抗告程序費用由抗告人負擔。
    理    由
一、本件聲請人即抗告人於原審法院聲請意旨略以：抗告人向臺
    灣美國運通國際股份有限公司（下稱臺灣美國運通公司）等
    20家銀行分別申請信用卡及現金卡，惟嗣後無力償還，共積
    欠新臺幣（下同）5,887,000元，此一債務額實已遠超過抗
    告人之資產，為保護抗告人及債權人雙方利益，實有聲請宣
    告破產之必要。又抗告人目前名下雖無財產，惟如宣告破產
    獲准，抗告人已洽得友人願借貸本件債務總額一成之款項以
    供債權人分配，故本件破產宣告仍有實益，爰依破產法第1
    條、第57條、第58條規定，檢附財產狀況說明書及債權人清
    冊，聲請宣告抗告人破產等語。
二、原審法院裁定以：
  (一)、按破產程序乃於債務人不能清償其債務時，為使多數債權
      人獲得平等滿足，並兼顧債務人之利益，而就債務人之總
      財產，由法院參與其事之一般強制執行程序之謂；是法院
      就破產之聲請，以職權為必要調查，如債務人確係無財產
      ，則破產財團即不能構成，無從依破產程序清理債務，參
      照破產法第148條之旨趣，自應依同法第63條，以裁定駁
      回其聲請（參照司法院院字第1505號解釋）。
  (二)、查抗告人主張目前無財產等語，經依職權調閱抗告人財產
      所得明細資料及勞工保險投保資料，其名下確無財產亦無
      薪資所得，抗告人既無任何財產，參諸上開說明，破產財
      團即不能構成，無從依破產程序清理債務。又抗告人雖主
      張已洽得友人願借貸本件債務總額一成之款項以供債權人
      分配云云，未據提出任何證明資料為憑，已難遽信；況抗
      告人以向他人借款之方式，取得構成破產財團之財產，無
      異使抗告人於破產程序終結後，仍處於負債之情形，已失
      去依破產程序清理債務之本意。且抗告人目前積欠債務金
      額高達5,887,000元，若僅有一成之款項，能否足以負擔
      破產財團費用及破產財團債務，亦有疑問。抗告人聲請宣
      告破產，並無宣告破產之實益，自難准許，應予駁回等語
      。
三、抗告意旨略以：抗告人業已洽得友人馮博文同意無條件提供
    合作金庫銀行存單號碼A0000000號定期存單、金額1,180,00
    0元（約為破產債務之2成）予抗告人，資為抗告人處理積欠
    銀行卡債之資金，並同意不向抗告人追償，此有馮博文親書
    之同意書及定期存款存單可資為證。是抗告人確可取得足以
    負擔破產財團費用及債務之資金，且不致有於破產程序終結
    後仍處於負債之情形，核與依破產程序清理債務之本旨無違
    ，故本件應有宣告破產之實益。原裁定遽予否准抗告人宣告
    破產之聲請，致抗告人無法依破產程序與債權人尋求債務之
    解決，此對抗告人與債權人權益之維護均非有利，殊有未當
    ，為此依法提起抗告，求為廢棄原裁定云云。
四、按破產，對債務人不能清償債務者，宣告之；破產宣告時屬
    於破產人之一切財產，及將來行使之財產請求權，破產宣告
    後，破產終結前，破產人所取得之財產，為破產財團；財團
    費用及財團債務，應先於破產債權，隨時由破產財團清償之
    ，破產法第57條、第82條第1項、第97條分別定有明文。而
    破產程序乃於債務人不能清償其債務時，為使多數債權人獲
    得平等滿足，並兼顧債務人之利益，而就債務人之總財產，
    由法院參與其事之一般強制執行程序之謂；是法院就破產之
    聲請，以職權為必要調查，如債務人確係無財產，則破產財
    團即不能構成，無從依破產程序清理債務，參照破產法第14
    8條之旨趣，自應依同法第63條，以裁定駁回其聲請（司法
    院院字第1505號解釋、最高法院86年度台抗字第479號裁判
    意旨參照）。
五、經查：
  (一)、本件抗告人聲請意旨以其向臺灣美國運通公司等20家銀行
      分別申請信用卡及現金卡，惟嗣後無力償還，共積欠5,88
      7,000元，此一債務額實已遠超過抗告人之資產，為保護
      抗告人及債權人雙方利益，實有聲請宣告破產之必要云云
      ，並提出財產狀況說明書及債權人清冊為證。惟查抗告人
      於原審法院自承其目前無財產等語，業經原審法院依職權
      調閱抗告人財產所得明細資料及勞工保險投保資料，其名
      下確無財產亦無薪資所得，有稅務電子閘門財產所得調件
      明細表及勞保局電子閘門查詢作業附於原審卷第8至11頁
      可按，則抗告人既無任何財產，破產財團即不能構成，無
      從依破產程序清理債務，原審法院裁定駁回其聲請，自屬
      有據。
  (二)、抗告意旨主張其已洽得友人馮博文同意無條件提供合作金
      庫銀行光華分行存單號碼A0000000號定期存單、金額1,18
      0,000元（約為破產債務之2成）予抗告人，資為抗告人處
      理積欠銀行卡債之資金，並同意不向抗告人追償，此有馮
      博文親書之同意書及定期存款存單可資為證（見本院卷4
      、5頁），其確可取得足以負擔破產財團費用及債務之資
      金，且不致有於破產程序終結後仍處於負債之情形，核與
      依破產程序清理債務之本旨無違，故本件應有宣告破產之
      實益云云。惟查，抗告人固提出其友人馮博文同意無條件
      提供之合作金庫銀行存單號碼A0000000號定期存單（金額
      1,180,000元）為證，且經馮博文於本院95年1月25日調查
      程序中到庭陳稱：「我是無條件送給抗告人，95年1月3日
      存款當日就將該定期存單交給抗告人，因我們是從小玩伴
      ，又是鄰居。」云云，惟該定存單上存款人姓名仍為馮博
      文先生，有該定存單影本附於卷第5頁可按，則該筆定期
      存款仍為證人馮博文先生所有，抗告人若欲加以提領仍應
      得證人馮博文先生之同意，故抗告人主張證人馮博文同意
      無條件提供1,180,000元銀行定期存單予抗告人，資為抗
      告人處理積欠銀行卡債之資金，並同意不向抗告人追償云
      云，已有可議，尚難採信；況既有抗告人之友人馮博文願
      無條件提供資金1,180,000元予抗告人，亦可商請其友人
      馮博文出面或提供更多資金與債權人解決負債，亦無聲請
      破產之必要。從而，原審駁回其聲請宣告破產，自無不合
      。抗告意旨仍執前詞指摘原裁定不當，求予廢棄，准予聲
      請宣告破產，非有理由。
六、據上論結，本件抗告為無理由，依破產法第5條、民事訴訟
    法第495條之1第1項、第449條第1項、第95條、第78條，裁
    定如主文。
中    華    民    國    95    年    4    月    25     日
                  民事第一庭      審判長法  官  林金村
                                        法  官  黃三哲
                                        法  官  胡景彬
上為正本係照原本作成。
抗告人如不服本裁定，僅得於收受本裁定正本送達後10日內以適
用法規顯有錯誤為理由，向本院提出再抗告狀（須附繕本一份及
繳納再抗告裁判費新台幣1千元)，並經本院許可後始可再抗告於
最高法院。
中    華    民    國    95    年    4    月    26     日
                                        書記官  趙玲瓏
【附記】
民事訴訟法第495條之1第2項準用同法第466條之1第1、2項規定
：
I對於第二審判決上訴，上訴人應委任律師為訴訟代理人。但上
  訴人或其法定代理人具有律師資格者，不在此限。
II上訴人之配偶、三親等內之血親、二親等內之姻親，或上訴人
  為法人、中央或地方機關時，其所屬專任人員具有律師資格並
  經法院認為適當者，亦得為第三審訴訟代理人。
                                                   K


司法院資訊處製作；財團法人民間司法改革基金會備份。
